台灣台中地方法院刑事判決　　　　　　　　　　　　九十一年度訴字第一七六二號
　　公　訴　人　臺灣臺中地方法院檢察署檢察官
　　被　　　告　甲○○
右列被告因詐欺案件，經檢察官提起公訴（九十一年度偵字第一五八八號），本院
判決如左：
    主  文
甲○○連續意圖為自己不法之所有，以詐術使人將本人之物交付，處有期徒刑陸月，
如易科罰金，以佰元折算壹日。
    事  實
一、甲○○於民國（下同）八十八年十二月五日，自任會首，召募一互助會，每會新
    台幣（下同）二萬元，邀集周廖秀嬌等人為會員，連同會首共計三十名，會期至
    九十一年五月五日止，約定每月五日晚上七時，在甲○○位於臺中縣豐原市○○
    路二二四巷五樓七號住處開標，採內標制。乙○○○除以其名義加入會員（即編
    號二十三號）外，另以其子周文彬、周進生、周文玲名義分別入會（編號分別為
    二十四、二十六、二十七號）；緣甲○○因以會跟會，遭他人倒會而無力繳付會
    款，竟基於意圖為自己不法所有之概括犯意，未經乙○○○、周進生、周文玲之
    同意，分別於九十年四月五日（即第五會）及同年九月五日（即第十會）晚上七
    時許，在上址開標地點，因無人到場標會，故未填具任何標單，而連續向其他活
    會會員佯稱此二會分別係周進生以三千二百元、周文玲以二千八百元之利息標得
    會款，使乙○○○及其餘活會會員等人陷於錯誤，而按期交付會款予甲○○；甲
    ○○共計分別詐得活會會款四十三萬六千八百元、三十六萬一千二百元。嗣於九
    十一年五月六日該互助會結束時，甲○○因無力支付會款予乙○○○，並將其另
    外召募之二互助會宣布停標，乙○○○至甲○○住處收取會款時，始得知被冒名
    標會，而查悉上情。
二、案經乙○○○訴請臺灣臺中地方法院檢察署檢察官偵查起訴。
    理  由
一、訊據被告甲○○矢口否認有為右揭冒標詐取會款之犯行，辯稱：伊與告訴人乙○
    ○○有親戚關係，二十餘年來均有金錢借貸往來，平日倘伊急用，均係以電話向
    告訴人先行借用互助會標得之會款，近期內伊因生意不好，未依約還款，而告訴
    人之子登門催討，並打傷伊妻，告訴人恐伊妻對告訴人之子提出傷害告訴，故對
    伊先行提出本件告訴，試圖逼伊與告訴人之子和解，伊並無冒標會款之事實云云
    。然查，右揭事實，業據被告於偵查中供承：「我第五會和第十會用周進生及周
    文玲的名字標下來，但是沒告訴乙○○○，她才一直以為最後二會是她的。」、
    「（問：你為何要先冒用她們家的名字去標會？）因為其他的互助會有被倒會。
    」、「（問：用周進生、周文玲的名字去標是多少錢？）周進生部分是用三千二
    百元，周文玲部分二千八百元得標。」等語明確，核與告訴人乙○○○於偵查中
    及本院審理時指訴之被害情節相符，復有互助會單影本一紙附卷可稽。本件事證
    明確，被告犯行洵堪認定。
二、核被告所為，係犯刑法第三百三十九條第一項之詐欺取財罪。又其每次冒標詐取
    會款，均使當時尚為活會之會員陷於錯誤而為財物之交付，係一行為觸犯數罪名
    ，為想像競合犯，應以一罪論。又被告前後二次冒標詐取會款之行為，時間緊接
    ，所犯罪名相同，顯係基於概括之犯意為之，為連續犯，爰依刑法第五十六條之
    規定以一罪論，並加重其刑。爰審酌被告犯罪之動機、目的、手段、本件犯罪之
    情節及所詐取會款之金額，及尚未與告訴人達成民事和解賠償損害，犯後猶否認
    犯行等一切情狀，量處如主文所示之刑，並諭知易科罰金之折算標準。
三、公訴意旨另以：被告甲○○於前開二次冒用周進生及周文玲名義冒標時，係在標
    單上書寫周進生、周文玲姓名及三千二百元、二千八百元之標金，而偽造標單詐
    取會款，因認被告甲○○另涉犯刑法第二百十六條之行使偽造之第二百十條私文
    書罪嫌等語。然按犯罪事實應依證據認定之，無證據不得推定其犯罪事實；不能
    證明被告犯罪或其行為不罰者，應諭知無罪之判決，刑事訴訟法第一百五十四條
    、第三百零一條第一項分別定有明文。訊之被告甲○○堅決否認有公訴人所指偽
    造文書犯行。經查：被告甲○○固於偵查中坦承有為上開冒標詐取會款之犯行，
    惟並未坦承有何偽造標單之犯行，且本院遍查偵查卷全卷，亦未查有公訴人指述
    被告偽造標單之積極證據，再告訴人亦未提出被告涉犯此部分犯行之證據可供本
    院調查，是公訴人認被告甲○○以周進生、周文玲二人名義偽造標單一節，容有
    誤會。此外，本院復查無其他積極證據，足資認定被告甲○○有何行使偽造文書
    之犯行，揆諸前揭規定，不能證明被告犯罪，本應為被告甲○○被訴行使偽造文
    書部分無罪之諭知，惟因公訴人認此部分與被告甲○○前揭有罪之犯行間，有牽
    連犯之裁判上一罪關係，爰不另為無罪之諭知。另告訴人於本院審理中雖具刑事
    補充告訴狀補陳述稱：被告甲○○以互助會會首身份，另分別起了二個互助會，
    伊亦有參加，一互助會係自八十九年十二月十五日起至九十一年八月十五日止（
    每月十五日開標），伊參加二會，另一互助會是自九十年十一月二十五日起至九
    十二年八月二十五日止（每月二十五日開標），伊參加三會，這些會也都被甲○
    ○冒標了等語，然訊據被告堅詞否認告訴人此部分之指訴，辯稱：此二互助會係
    因伊在九十一年五月五、六日間宣告倒會，才未繼續開標，伊並未冒標等語；經
    查，本件告訴人以被告冒名詐標為由提起告訴一事，係於九十一年五月間發現，
    核與被告於本院審理時供承：伊所召集之三個互助會均在九十一年五月五、六日
    間，因資金週轉不靈而宣告全部倒會等語相符，是被告顯然係在九十一年五月間
    始宣告倒會，而告訴人所參加每月十五日、二十五日開標之互助會，因均未到期
    ，故自九十一年五月份後即未再行開標，算至該互助會到期所餘之月份，告訴人
    所參與之會數，確有可能因被告宣告倒會而未及開標，故告訴人以其未能收回已
    付之會款，即認被告所召集之此二互助會，亦有冒名詐標情事，尚屬率斷，且被
    告所涉此部分罪嫌，復未據告訴人提出任何積極證據可資佐證，是尚難僅憑告訴
    人上開指訴即認被告確有告訴人所指此部分詐欺取財之犯行，爰不併予審理，附
    此敘明。
據上論斷，應依刑事訴訟法第二百九十九條第一項前段，刑法第五十六條、第三百三
十九條第一項、第五十五條、第四十一條第一項前段，罰金罰鍰提高標準條例第一條
前段、第二條，判決如主文。
中      華      民      國    九十一    年      八      月    二十三    日
                                臺灣臺中地方法院刑事第六庭
                                    法  官  許  月  馨
右正本證明與原本無異。
如不服本判決，應於送達後十日內向本院提出上訴狀（須附繕本），上訴於臺灣高等
法院臺中分院。
                                    書記官
中      華      民      國    九十一    年      八      月    二十三    日
附錄本判決論罪科刑法條：
刑法第三百三十九條第一項
意圖為自己或第三人不法之所有，以詐術使人將本人或第三人之物交付者，處五年以
下有期徒刑、拘役或科或併科一千元以下罰金。
